臺灣臺北地方法院交通事件裁定　　　　 96年度交聲字第910號
原處分機關　臺北市交通事件裁決所
異　議　人
即受處分人　乙○○
上列受處分人因違反道路交通管理處罰條例案件，對於臺北市交
通事件裁決所民國九十六年七月十日所為之處分（原處分案號：
北市裁二字第裁二二─ＡＥＶ三二九五三三號、北市裁二字第裁
二二─ＡＥＶ三二九五三四號），聲明異議，本院裁定如下：
    主  文
異議均駁回。
    理  由
一、異議意旨略以：異議人於民國九十六年五月八日凌晨三時五
    十四分，駕駛車號ＢＴ─八三二七自小客車，行經臺北市○
    ○區○○街，遭警以車速過快為由攔檢，嗣警懷疑異議人酒
    後駕車，帶回廈門街派出所進行酒精濃度測試，其間復以異
    議人有闖紅燈行為，突襲性裁罰，然異議人經警攔檢後，皆
    表明將完全配合警方之酒測，惟員警並未善盡指導、勸導與
    警告之責，導致異議人於酒測時測試失敗，竟恣意認定異議
    人係拒絕接受酒測而予以裁罰，且異議人若有違規闖紅燈情
    事，理應行為當時即立刻攔停，何以執勤員警於前開盤查過
    程中，均未告知有闖紅燈事實，因認原處分不當，依法應予
    撤銷云云。
二、按汽車駕駛人拒絕接受酒精濃度測試之檢定者，處新臺幣（
    下同）六萬元罰鍰，並當場移置保管該汽車及吊銷該駕駛執
    照；汽車駕駛人，曾依（道路交通管理處罰條例）第三十五
    條第四項前段吊銷駕駛執照者，三年內不得考領駕駛執照。
    又汽車駕駛人，行經有燈光號誌管制之交岔路口闖紅燈者，
    處一千八百元以上五千四百元以下罰鍰；汽車駕駛人，違反
    上開規定者，應記違規點數三點。道路交通管理處罰條例第
    三十五條第四項前段、第六十七條第二項前段、第五十三條
    第一項、第六十三條第一項第三款分別定有明文。
三、經查，異議人即受處分人乙○○於本院調查時固承認於九十
    六年五月八日凌晨三時五十四分，有駕駛車號ＢＴ─八三二
    七自小客車，行經臺北市○○區○○街，及自該日凌晨零時
    至二時許，曾飲用二瓶易開罐啤酒，然矢口否認有何闖紅燈
    及拒絕接受酒精濃度測試檢定之行為，並辯稱伊有完全配合
    警方之酒測，係員警未善盡指導、勸導與警告之責，導致酒
    測失敗，而員警開單告發發伊闖紅燈行為，乃屬突襲性裁罰
    云云。惟依證人甲○○即當日執勤並舉發本件違規之臺北市
    政府警察局中正第一分局廈門派出所警員，於本院調查時到
    庭具結證稱：「（問：請陳述當時舉發違規之情形？）答：
    當天晚上三點至五點間我執行巡邏勤務，我從派出所前的廈
    門街出發往汀州路，當時廈門街是綠燈，汀州路上有一台自
    小客車紅燈違規左轉進廈門街，馬上又左轉進廈門街八一巷
    ，我開警示燈並從後面跟上去，因為巷弄很小，所以等他停
    在三十五號前之後我的車才超前到他的車子前面停下，請駕
    駛人下車，請他出示證件，對話中我聞到酒味，因為我沒有
    攜帶酒測器，所以我的同仁先回去拿，等拿回機器後我們請
    他簽確認單，對方就開始藉口他要喝水、上廁所，還想回家
    ，我們就先把他帶回派出所，回派出所後我們先讓他喝水、
    上廁所，那時候已經三點三十分了，我就問他是否願意接受
    酒測，他說好，我打開酒測器請他吹，我有先問他會不會吹
    ，有沒有吹過，對方說他不會，沒有吹過，我指導他吹氣方
    法，但等電腦啟動準備開始測試的時候，他完全都不吹，連
    吹嘴都不含，然後講一些有的沒的，說『幹嘛這樣，不要這
    樣，我以前也是替代役男……』，講一講之後，電腦測試時
    間就到了，變成測試失敗，我們勸他趕快吹，沒超過的話會
    讓他回去，如果超過就依法處理，他說好，我再打開酒測器
    ，問他是否要吹，他確定他要吹，但我測試鍵按下去開始測
    試，他又完全不碰吹嘴，又重複一樣的話，說『不要這樣子
    ，我又沒有喝多少……』，結果酒測時間又到了，又測試失
    敗。那時候我們的錄影設備才裝設好，我同事也勸他好好配
    合，開始錄影，這時候他第三次說他要吹，我們就打開給他
    吹，吹氣前我們有重新教他吹氣的方法，這次他有含住吹嘴
    ，可是酒測機器螢幕上顯示氣體都沒有進去，氣體還被擋住
    ，因為如果有吹氣的話，氣體進入機器，螢幕上顯示正號，
    顯示二個正號之後會有啪一聲，表示測試完成，但如果沒有
    氣體進去機器，或氣體被往外吸，螢幕上會出現箭頭指往吹
    嘴的方向，當時我就是看到測試器螢幕上顯示箭頭，表示被
    告沒有吹氣，或有氣體被他反吸出去，因為有固定的測試時
    間，我看到箭頭就要異議人先停一下，讓機器出現測試狀態
    再重新吹，只要氣體足夠，機器還是會跳回正號，繼續吹氣
    時就會有測試結果，但本件異議人停下來之後，再含吹嘴吹
    氣，出現的還是指往吹嘴方向的箭頭，表示氣體沒有進去機
    器，所以機器還是跳到測試失敗。」、「（問：你請異議人
    下車出示證件時，你有無告知他違反什麼規定？）答：有。
    我請他下車，他有問我怎麼了，我告知他，他在汀州路、廈
    門街口紅燈違規左轉。」（詳本院九十六年八月二十四日調
    查筆錄）。本院參諸證人甲○○警員與異議人間不僅未有任
    何怨隙，且係毫不相識之人，衡情證人應無設詞攀誣，或虛
    構違規事實陷害異議人之理，況警員執行公務時，本身即受
    有行政懲處責任之監督，且其到庭具結作證，更係以刑事責
    任擔保其證言之真實性，故證人甲○○警員之前開證述內容
    ，應可採信。次查，交通違規行政爭訟之舉證責任原理，應
    非如刑事案件中，必須超越任何合理懷疑，始可為有罪判決
    之嚴格程度，而係應與民事訴訟之舉證責任原理相類似，亦
    即基本上應就行政機關與人民所各自主張有利於己之事實，
    分配其應盡之舉證責任，而非逕予準用刑事訴訟上之「無罪
    推定」原則，此觀諸行政訴訟法第一百三十六條，規定行政
    訴訟程序準用民事訴訟法第二百七十七條舉證責任分配原則
    之立法意旨，即可明瞭。基此，本件異議人未對於本件執勤
    員警之舉發有誤，另行提出其他相關事證以供調查，僅為空
    言指摘，且經查亦無任何證據，足資證明本件執勤員警確有
    捏造事實違法取締之情事，故證人甲○○警員本其維護交通
    秩序、安全職責所為之本件舉發，自應受到合法、正確之推
    定。再查，異議人自承其於九十六年五月八日凌晨零時至二
    時，在遭員警舉發前，即喝了二瓶易開罐啤酒（詳前揭調查
    筆錄載），顯見異議人確有喝酒後開車之事實。而本院復勘
    驗警員所提出之蒐證光碟，顯示警員於廈門派出所辦公室內
    ，事前對於異議人均詳細解說進行酒測吹氣過程，且語氣平
    和、態度懇切，並無態度不佳之狀況，異議人對如何吹氣亦
    明確回答「清楚」、「非常清楚」，惟因異議人屢次作勢吹
    氣，卻未實際配合，致酒測檢定終告失敗，異議人並拒絕於
    舉發單上簽名等情，有本院九十六年九月十日勘驗筆錄附卷
    可憑，又異議人前於九十三年九月十六日，即曾因駕駛車號
    Ｌ七─三三二三號汽車，酒精濃度超過規定標準，為警依道
    路交通管理處罰條例第三十五條第一項第一款裁罰在案（單
    號ＡＣＵ六六七三七九），有違規查詢報表、汽車駕照基本
    資料各一紙，在卷可查，亦為異議人於本院調查時所不爭執
    （詳前揭本院調查筆錄），堪認異議人對於酒測吹氣過程，
    應不陌生。此外並有臺北市政府警察局九十六年五月八日北
    市警交字第ＡＥＶ三二九五三三、ＡＥＶ三二九五三四號舉
    發違反道路交通管理事件通知單、臺北市交通事件裁決所九
    十六年七月十日北市裁二字第裁二二─ＡＥＶ三二九五三三
    、ＡＥＶ三二九五三四號違反道路交通管理事件裁決書、酒
    精濃度測定值列印單各一紙，附卷可考。從而，足徵異議人
    確有駕駛車號ＢＴ─八三二七自小客車，於前開時、地，在
    行經設有燈光號誌管制設施之交岔路口時，有闖紅燈之違規
    行為，及拒絕接受執勤警員所為酒精濃度測試檢定之行為，
    堪以認定，本件事證明確，異議人前開辯解，乃卸責之詞，
    難以採信。是原裁決機關即臺北市交通事件裁決所據此引用
    道路交通管理處罰條例第五十三條第一項、第六十三條第一
    項第三款（原裁決書漏載「第一項第三款」）、第三十五條
    第四項前段、第六十七條第二項前段（原裁決書漏載「第六
    十七條第二項前段」）之規定，分別裁處異議人二千七百元
    、六萬元，並記違規點數三點，及吊銷駕駛執照，三年內禁
    考，於法即無不當，本件異議人之異議為無理由，應予駁回
    。
四、據上論斷，應依道路交通管理處罰條例第八十七條第二項，
    交通案件處理辦法第十九條，裁定如主文。
中　　華　　民　　國　　96　　年　　9 　　月　　30　　日
                  交通法庭    法  官  詹慶堂
以上正本證明與原本無異。
如不服本裁定，應於送達後五日內，向本院提出抗告狀。
                              書記官  羅欣宜
中　　華　　民　　國　　96　　年　　10　　月　　 3　　日
